【裁判字號】    92,易,1196
【裁判日期】    921201
【裁判案由】    違反著作權法
【裁判全文】
臺灣臺北地方法院刑事判決                        九十二年度易字第一一九六號
    公  訴  人  臺灣臺北地方法院檢察署檢察官
    被      告  甲○○  男  四.
                黃靖皓  原名.
    共      同
    選任辯護人  謝佩玲律師
右列被告等因違反著作權法案件，經檢察官提起公訴（九十一年度偵字第一三六三三
號），本院判決如左：
    主  文
甲○○、黃靖皓共同連續擅自以改作之方法侵害他人之著作財產權，各處有期徒刑肆
月，如易科罰金，均以參佰元折算壹日。
    事  實
一、甲○○係台南縣歸仁鄉○○街九００巷五九弄二號「五洲賽鴿雜誌」之發行人兼
    社長，明知「THE WINNING NATURALLY」及「HOW TO WIN YOUNG BIRDS」二書均
    係英國賽鴿出版有限公司（The Racing Pigeon Publishing Co. Ltd.，以下簡
    稱英國賽鴿出版公司）享有著作權財產權之著作，並業於民國八十九年間將中文
    獨家版權授予乙○○，詎竟與黃靖皓共同基於意圖營利而擅自改作他人著作及散
    布侵害他人著作財產權之物之犯意聯絡，基於概括之犯意，由黃靖皓於九十年三
    、四月間在其台南縣永康市○村○街一三八巷十八弄十一號居所，連續翻譯「TH
    E  WINNING  NATURALLY」一書第一章「THE FOUNDATION STRAIN」、第二章「TH
    E  EARLIEST WINS）」及「HOW TO WIN YOUNG BIRDS」一書第一章「MOVE OUT O
    F DARKNESS AND INTO THE LIGHT」、第二章「A WINNING YOUNG BIRD SYSTEM」
    等著作為中文（篇名分別為「自然就是道」、「自然就是道（2）」、「幼鴿賽
    事面面觀（1）」、「幼鴿賽事面面觀（2）」）後，持至「五洲賽鴿雜誌」上址
    交付甲○○（稿費每字新台幣六角），由甲○○將該等稿件分別編排於「五洲賽
    鴿雜誌」九十年五月號（第三十二期，第二五八頁至第二六三頁）、九十年六月
    號（第三十三期，第八十頁至第八十五頁）、九十年八月號（第三十五期，第七
    十二頁至第七十七頁）、九十年九月號（第三十六期，第一八四頁至第一八七頁
    ），交由位於台南、高雄地區之印刷廠印刷、裝訂（每期一萬多本）後，行銷至
    包括臺北市○○路○段六七之二號「隆興飼料行」、臺北市○○○路二四０號「
    吉林鴿園」、臺北市○○路六八號「冠軍鴿園」等在內之台灣地區各養鴿相關店
    舖，販賣與不特定之消費者營利。
二、案經英國賽鴿出版公司及乙○○委由代理人張洪昌律師訴由台灣台北地方法院檢
    察署檢察官偵查起訴。
    理  由
一、訊據被告黃靖皓對於上開犯行坦承不諱，被告甲○○則矢口否認前揭犯行，辯稱
    ：伊不知道「五洲賽鴿雜誌」有刊登這些文章，也不知道這些文章侵害他人之著
    作財產權。惟查，被告甲○○自八十六年間開始，即擔任告訴人乙○○所經營「
    賽鴿運動雜誌」之業務總監及南區分社社長，自八十七年十月間自行創辦「五洲
    賽鴿雜誌」，迄九十年五月間止，其從事賽鴿雜誌相關工作已三年有餘等情，業
    據其供述在卷；是自被告甲○○長期從事賽鴿雜誌相關工作，又自行創辦「五洲
    賽鴿雜誌」等情，及其另承「五洲賽鴿雜誌」之編寫頁碼、落版等工作均係其自
    為等語觀之，其於「五洲賽鴿雜誌」並非僅係掛名之社長，而確係對於該雜誌文
    章編選、廣告編排等均具有實質決定權之負責人等情，自堪認定。參以告訴人乙
    ○○發覺九十年五月號之「五洲賽鴿雜誌」侵害其著作財產權之後，隨即委由代
    理人張洪昌律師寄送存證信函通知被告甲○○（於九十年五月十四日送達）等情
    ，為被告甲○○所不否認，並有存證信函影本一件附卷可稽，被告甲○○辯稱其
    不知「五洲賽鴿雜誌」刊登前開文章云云，自屬卸責之詞，不足採信。次查，「
    五洲賽鴿雜誌」九十年五月號、九十年六月號、九十年八月號、九十年九月號分
    別所刊登「自然就是道」、「自然就是道（2）」、「幼鴿賽事面面觀（1）」、
    「幼鴿賽事面面觀（2）」等文章，內容均為介紹養鴿知識之長篇專業文章，而
    非一般養鴿人士分享養鴿心得、情感之短文，且係編排於「五洲賽鴿雜誌」之「
    五洲瞭望台」、「致勝寶典」等專業養鴿知識介紹單元，而非編排於該雜誌提供
    讀者交流之「鴿友開講」單元等情，有告訴人提供之上開雜誌四本在案可稽；參
    以該四篇文章除文字部分外，並均另附有取自「THE WINNING NATURALLY」及「
    HOW TO WIN YOUNG  BIRDS」二書之照片等情，亦有各該雜誌在卷足據，此四篇
    文章實係被告甲○○為充實「五洲賽鴿雜誌」之內容，邀請被告黃靖皓翻譯「
    THE WI NNING NATURALLY」及「HOW TO WIN YOUNG  BIRDS」二書，再自行安插
    該二書籍內之照片而完成之事實，自堪認定。加以被告甲○○早於九十二年五月
    間即收受告訴人乙○○之存證信函一節，前業敘明，詎其竟仍於嗣後出版之九十
    年六月號、九十年八月號、九十年九月號之「五洲賽鴿雜誌」中，繼續刊登翻譯
    「THE WINNIN G NATURALLY」及「HOW TO WIN YOUNG  BIRDS」二書之文章，所
    辯不知該等文章侵害他人之著作財產權云云，自亦係卸責之詞，委無足採。此外
    ，被告二人上開犯行，另有「THE WINNING  NATURALLY」及「HOW TO WIN YOUNG
    BIRDS」各一本在案，及版權說明影本二件、「隆興飼料行」收據影本一紙、「
    吉林鴿園」收據影本一紙、「冠軍鴿園」收據影本二紙、被告黃靖皓手稿一份等
    附卷可稽，事證明確，被告二人之犯行均堪認定。
二、被告甲○○、黃靖皓犯罪後，著作權法業於民國九十二年七月八日修正公布，被
    告二人意圖營利而擅自以改作之方法侵害他人之著作財產權及明知為侵害著作財
    產權之物而意圖營利而交付之行為，原由舊法第九十二條及第九十三條第三款之
    規定所規範，新法改由第九十二條第一項及第九十三條第二款之規定加以處罰，
    比較舊法與新法之刑度，均以舊法較有利於行為人，爰依據刑法第二條第一項但
    書之規定，適用行為時之修正前著作權法第九十二條及第九十三條第三款處斷。
    被告二人就上開犯行，有犯意聯絡及行為分擔，應論以刑法第二十八條之共同正
    犯。被告二人前開犯行，時間緊接，方法相同，觸犯構成要件同一之罪名，顯係
    基於概括犯意為之，為連續犯，均應依刑法第五十六條之規定論以一罪，並加重
    其刑。被告二人上揭修正前著作權法第九十二條及第九十三條第三款之犯行間，
    有方法、結果之牽連關係，應依刑法第五十五條之規定，從一重之修正前著作權
    法第九十二條處斷。被告二人前揭修正前著作權法第九十三條第三款之犯行，雖
    未據檢察官起訴，然與其經起訴之修正前著作權法第九十二條之犯行間，有牽連
    犯之裁判上一罪關係，本院自應併予審究。爰審酌被告二人犯罪之動機、目的、
    手段、品行、智識程度、所生危害及犯罪後之態度等一切情狀，均量處如主文所
    示之刑，並諭知易科罰金之折算標準。
據上論斷，依刑事訴訟法第二百九十九條第一項前段，修正前著作權法第九十二條、
第九十三條第三款，刑法第二條第一項但書、第十一條前段、第二十八條、第五十六
條、第五十五條、第四十一條第一項前段，罰金罰鍰提高標準條例第二條，判決如主
文。
本案經檢察官游儒倡到庭執行職務。
中      華      民      國      九十二    年      十二      月    一    日
                                    臺灣臺北地方法院刑事第四庭
                                          審判長法  官  楊代華
                                                法  官  吳定亞
                                                法  官  黎惠萍
右正本證明與原本無異。
如不服本判決，得自收受送達之日起十日內，向本院提起上訴。
                                                書記官  廖純瑜
中      華      民      國      九十二    年      十二      月    一    日
附錄本案論罪科刑法條全文：
修正前著作權法第九十二條
擅自以公開口述、公開播送、公開上映、公開演出、公開展示、改作、編輯或出租之
方法侵害他人之著作財產權者，處三年以下有期徒刑，得併科新台幣十五萬元以下罰
金。
修正前著作權法第九十三條
有下列情形之一者，處二年以下有期徒刑，得併科新台幣十萬元以下罰金：
一  侵害第十五條至第十七條規定資著作人格權者。
二  違反第七十條規定者。
三  以第八十七條各款方法之一侵害他人之著作權者。


司法院資訊處製作；財團法人民間司法改革基金會備份。
